【裁判字號】    89,交易,160
【裁判日期】    900327
【裁判案由】    過失傷害
【裁判全文】
臺灣宜蘭地方法院刑事判決                        八十九年度交易字第一六號
    公  訴  人  臺灣宜蘭地方法院檢察署檢察官
    被      告  丁○○
右列被告因過失傷害案件，經檢察官提起公訴（八十九年度偵字第二五七四號），本
院判決如左：
    主  文
丁○○從事業務之人，因業務上之過失傷害人，致重傷，處有期徒刑伍月，如易科罰
金，以佰元折算壹日。
    事  實
一、丁○○係從事蔬菜販售工作，平日均以駕駛車牌號碼ＱＬ─０四二號自用小貨車
    載運蔬菜，是駕駛自用小貨車自屬其附隨之業務，而為從事駕駛業務之人。民國
    八十九年七月四日二十一時三分許，其駕駛上開自用小貨車沿宜蘭橋往宜蘭市方
    向行駛，擬前往載運蔬果販售，本應注意車前狀況，隨時採取必要之安全措施；
    又行車時因雨霧至視線不清時，應減速慢行，作隨時停車之準備。且依當時天候
    雖雨夜，路面濕潤，視線受有影響，然該路段為直路，夜間有照明設備，路面無
    缺陷或障礙物，依其智識、能力，若稍加提高注意程度並無不能注意之情事，竟
    疏未注意，自後撞擊前方同向行駛，由乙○○騎乘之車牌號碼ＧＵＦ─五七九號
    機車，造成乙○○人車倒地，受有頭部外傷併左側硬膜下出血及腦出血等傷害，
    經財團法人羅許基金會羅東博愛醫院作緊急開顱手術及復健後，現雖可自行行走
    ，但步態不穩，並呈失智症狀態，認知能力有明顯障礙之難治重傷害程度。丁○
    ○於肇事後，隨即報警並電請救護車前往救援，並在有偵查犯罪職權之機關尚不
    知何人為肇事者前，主動向到場處理之宜蘭縣警察局宜蘭分局中山派出所員警坦
    承肇事，自首並接受追訴、裁判。
二、案經丁○○向警自首暨代行告訴人丙○○訴由臺灣宜蘭地方法院檢察署檢察官偵
    查起訴。
    理  由
一、右揭事實，業據被告丁○○到庭坦承不諱，並有道路交通事故調查報告表、車禍
    現場照片三張在卷可考。而被害人乙○○確係因本件車禍受有如事實欄所載之傷
    害，經手術治療及復健後，目前雖可自行行走，但步履難以平穩，且有失智症之
    病況，認知能力已有明顯障礙之等重大不治之重傷害狀態，此有財團法人羅許基
    金會羅東博愛醫院九十年二月二十二日（九０）羅博醫字第０二０一四０號函及
    檢附之病歷及病情說明各一份存卷可佐，是被害人確因本件事故導致身體狀況受
    有重大不治之重傷結果等情，足堪認定。
二、按汽車行駛時，駕駛人應注意車前狀況，隨時採取必要之安全措施；又行車時因
    雨霧至視線不清時，應減速慢行，作隨時停車之準備。道路交通安全規則第九十
    四條第三項、第九十三條第一項第四款分別定有明文。復依卷附道路交通事件調
    查報告表及現場照片三幀所示，當時天候為雨夜，路面濕潤，視線受有影響，然
    該路段為直路，夜間有照明設備，路面無缺陷或障礙物，依其智識、能力，若稍
    加提高注意程度並無不能注意之情事，被告竟於天候因雨視線稍有不良之際，行
    經直路路段仍未注意警戒車前動態，採取適當、必要及有效之行車動線，採取可
    得防範危險發生之安全措施，以致肇事，且使被害人受有如前所述之重傷害，要
    有過失自明，臺灣省基宜區車輛行車事故鑑定委員會九十年一月十日基宜鑑字第
    八九０七六三號鑑定報告書亦同此認定，有上開鑑定報告書一紙附卷可考。另被
    害人乙○○因本件車禍受傷以達重大難治之重傷狀態如前述，是被告之過失行為
    自與被害人之重傷結果間，具有相當因果關係。本件事證已臻明確，被告犯行洵
    堪認定。
三、按刑法第二百七十六條第二項所謂之業務，係指個人基於社會地位繼續反覆所執
    行之事務，其主要部分之業務固不待論，即為完成主要業務所附隨之準備工作與
    輔助事務，亦包括在內，最高法院七十一年度台上字第一五五○號判例可資參照
    。查被告丁○○係從事蔬菜販售工作，平日均以駕駛車牌號碼ＱＬ─０四二號自
    用小貨車載運蔬菜之事實，業據其自承在卷，並有肇事現場相片所示之肇事車輛
    可憑，是其以駕駛自用小貨車為附隨業務甚明，揆諸上開說明，其亦應為從事駕
    駛業務之人，茲於載運蔬果前往販售之執行該業務途中，因過失肇事導致被害人
    受有失智症及認知功能障礙之重大難治之重傷害結果，所為係犯刑法第二百八十
    四條第二項後段之業務過失傷害致重傷罪。又被告於肇事後，犯罪被發覺前，旋
    即親自報警，且主動向到場處理事故之宜蘭縣警察局宜蘭分局中山派出所員警坦
    承肇事，自首並接受裁判，此經被告陳明在卷，核與道路交通事故調查報告表所
    載相符，並據證人即承辦員警甲○到庭結證屬實，其行為已合於自首之要件，應
    依刑法第六十二條前段減輕其刑。末按，被告丁○○犯罪後，刑法第四十一條第
    一項業於九十年一月十日公布，同年一月十二日施行，修正為「犯最重本刑為五
    年以下有期徒刑以下之罪，而受六個月以下有期徒刑或拘役之宣告，因身體、教
    育、職業、家庭之關係或其他正當事由，執行顯有困難者，得以一元以上三元以
    下折算一日，易科罰金。但確定因不執行所宣告之刑，難收矯正之效，或難以維
    持法秩序者，不在此限。」是被告犯罪後因法律有所變更，經比較新舊法，應以
    修正後之刑法第四十一條第一項較有利於被告，自應適用新法之規定，併此敘明
    。審酌被告駕車未善盡注意義務，實對整體用路人具有潛在之危險，及其過失程
    度，被害人目前之傷勢及復原狀況，被告迄今尚無法與被害人家屬達成共識，解
    決其間之民事賠償責任，然念其係因一時失慎，致罹刑章，犯後亦坦承犯行，且
    無不良素行紀錄，肇事後並未全然置之不理，尚有出面處理被害人早期就醫之相
    關醫療費用等一切情狀，爰酌情量處如主文所示之刑，並諭知易科罰金之折算標
    準，以資警懲。
據上論斷，應依刑事訴訟法第二百九十九條第一項前段，刑法第二條第一項前段、第
二百八十四條第二項後段、第四十一條第一項、第六十二條前段，罰金罰鍰提高標準
條例第一條前段、第二條，判決如主文。
本案經檢察官李宗貴到庭執行職務
中      華      民      國      九十      年    三    月     二十七     日
                                臺灣宜蘭地方法院交通法庭
                                            法  官  陳  嘉  年
右正本證明與原本無異。
如不服本判決，應於判決送達後十日內，向本院提出上訴狀。（應附繕本）
                                            書記官  詹  玉  惠
中      華      民      國      九十      年    三    月     二十九     日
附錄本案論罪科刑法條全文
刑法第二百八十四條第二項
從事業務之人，因業務上之過失傷害人者，處一年以下有期徒刑、拘役或一千元以下
罰金，致重傷者，處三年以下有期徒刑、拘役或二千元以下罰金。


司法院資訊處製作；財團法人民間司法改革基金會備份。
